最高法院刑事判決　　　　　　　　九十四年度台非字第一一號
　　上　訴　人　最高法院檢察署檢察總長
　　被　　　告　甲○○
　　　　　　　　　　　　6號
上列上訴人因被告偽造有價證券案件，對於台灣台中地方法院中
華民國九十二年十月十五日第一審確定判決（自訴案號：九十一
年度自字第八一四號），認為違法，提起非常上訴，本院判決如
下：
    主  文
原判決撤銷，由台灣台中地方法院依判決前之程序更為審判。
    理  由
非常上訴理由稱：「一、按判決適用法則不當者，為違背法令，
刑事訴訟法第三百七十八條定有明文。又按本票為要式證券，本
票之作成必須依票據法第一百二十條第一項第一款至第八款所定
之要式為之。本票之必要記載事項如有欠缺，除票據法令另規定
外（如同法第一百二十條第二、三、四、五項），其本票即為無
效，此就票據法第十一條第一項、第一百二十條之規定觀之自明
。是本票之金額及發票年月日等絕對必要記載事項，如未記載，
其本票當然無效，不能認係有價證券；因而偽造他人名義為發票
人之本票，如對於本票之絕對必要記載事項，尚未記載完全，即
無成立偽造有價證券罪之餘地（最高法院九十年度台上字第二九
五七號判決參照）。本件原確定判決，對於被告甲○○，與葉明
富、冒名甲○○之兄『蔡宏仁』者，九十一年七月十八日晚上七
時許，至台中市○○路上近市政路處之麥當勞速食店內，於裕融
企業股份有限公司業務員張坤榮辦理小貨車買賣貸款暨動產抵押
簽約對保手續。期間冒名者在一紙附授權書之空白支票上，偽簽
『蔡宏仁』之署押，而與甲○○、葉明富為共同發票人；而偽造
成蔡宏仁名義出具之有價證券（本票）後，再交予張坤榮以行使
之等情之部分犯罪事實，竟論以刑法第二百零一條第一項、第二
百十六條之共同意圖供行使之用而偽造有價證券罪，顯有判決適
用法則不當之違法。二、案經確定，爰依刑事訴訟法第四百四十
一條、第四百四十三條提起非常上訴，以資糾正。」等語。
本院按判決不適用法則或適用法則不當者，為違背法令；又本票
之金額，為票據法第一百二十條第一項第二款規定絕對應記載事
項。本票偽造，苟欠缺此應記載事項，尚不能謂其偽造行為已完
成，除其行為合於其他犯罪成立要件應依他罪處罰外，不能論以
偽造有價證券罪。本件原判決認定被告甲○○與葉明富、唐麗琴
、自稱「佟先生」姓名年籍不詳之成年男子及冒充「蔡宏仁」之
真實姓名年籍不詳成年男子基於共同犯意聯絡，於民國九十一年
七月十八日晚上七時許，至台中市○○路上近市政路處之麥當勞
速食店內，於裕融企業股份有限公司業務員張坤榮辦理小客貨車
買賣貸款暨動產抵押簽約對保手續時，被告當場向張坤榮謊稱冒
充「蔡宏仁」者係其胞兄，該人亦佯稱其胞妹即被告確欲購車，
並由該冒充「蔡宏仁」者在一紙附授權書之空白本票上，偽簽「
蔡宏仁」之署押，並蓋用偽造之「蔡宏仁」印章，而與被告、葉
明富為共同發票人，偽造成蔡宏仁為共同名義人出具之有價證券
（本票）後，再交予張坤榮以行使等情，認被告應負刑法第二百
零一條第一項等罪，依牽連犯從一重處以偽造有價證券罪刑。然
依原判決事實所認定，被告與其同夥似僅偽造「蔡宏仁」為共同
發票人，該本票之金額仍空白，究竟被告與其同夥是否已完成偽
造本票，原審未切實釐清，遽論處被告偽造有價證券罪刑，自有
適用法則不當之違法。案經確定，且於被告不利，非常上訴意旨
執以指摘，洵有理由，為維持被告審級利益，應由本院將原判決
（含牽連犯刑法第二百十六條、第二百十二條，第二百十六條、
第二百十條，第三百三十九條第二項，動產擔保交易法第三十八
條罪部分）撤銷，由原審法院依判決前之程序更為審判，以資救
濟。
據上論結，應依刑事訴訟法第四百四十七條第二項前段，判決如
主文。
中　　華　　民　　國　九十四　年　　一　　月　十三　　日
                      最高法院刑事第二庭
                          審判長法官  陳　錫　奎
                                法官  洪　清　江
                                法官  李　伯　道
                                法官  邵　燕　玲
                                法官  洪　佳　濱
      本件正本證明與原本無異
　　　　　                            書  記  官
中　　華　　民　　國　九十四　年　　一 　 月　二十　 日
                                                Ｒ
